【裁判字號】    92,交聲更,1
【裁判日期】    920821
【裁判案由】    聲明異議
【裁判全文】
臺灣高雄地方法院交通事件裁定                     九十二年度交聲更字第一號
    原處分機關  高雄巿交通事件裁決所
    受處分人即  甲○○
    異  議  人
右受處分人即異議人因違反道路交通管理處罰條例案件，對於高雄市交通事件裁決所
九十一年十月三日所為之處分（高市交裁字第裁三二─ＺＨ0000000號、第裁
三二─ＺＨ0000000號、第裁三二─ＺＨ0000000號）聲明異議，經本
院交通法庭於九十一年十二月九日以九十一年度交聲字第五七七號交通事件裁定駁回
受處分人之異議，因受處分人不服，提起抗告，經臺灣高等法院高雄分院裁定撤銷原
裁定，發回本院更為調查裁定，本院裁定如左：
    主  文
異議駁回。
    理  由
一、本件異議意旨略以：伊並沒有超速，警方舉發違規地點國道三號公路北上三五四
    公里及二八四公里所拍攝之現場照片之背景，與伊事後到現場所拍攝之照片背景
    並不相同，且依上開三張違規單所載各該違規地點（即國道號公路之公里數）、
    違規時速及舉發時間推算，顯然不符合，該照片係電腦合成，而警方隱密取締，
    也不合法云云。
二、按汽車行駛於高速公路，而不遵管制之規定者，處汽車駕駛人新臺幣三千元以上
    六千元以下罰鍰，道路交通管理處罰條例第三十三條定有明文。
三、訊據異議人矢口否認有超速行駛之行為，並以前開情詞置辯。經查：
（一）異議人駕駛車牌號碼ＹＺ—八九三七號自用小客車，分別於民國九十一年六月
      十月上午十時五十三分，以時速一二三公里，行經國道三號高速公路北上三五
      四公里處；於同日上午十一時二十一分，以時速一一八公里，行經該路三０七
      公里處；及於同日上午十一時四十分，以時速一一九公里，行經該路二八四公
      里，而經警分別以雷達測速器鎖定，並拍照逕行舉發等情，業據證人即依序舉
      發各該次違規情節之警員蔡忠錦、林崇裕及李榮泰均到庭具結證稱：伊等係負
      責測速照相，當時係以雷達測速的機器及照相機拍照取締，如果車輛有超速，
      雷達會自動感應，並直接照相，舉發照片上所示的數字係測速機器直接顯示，
      另照片所示的違規地點及速限，係伊等事先寫在板子上，再插入測速機器，故
      測速機器上也會直接顯示違規地點及該處速限等語屬實（見本院九十二年三月
     三十一日訊問筆錄），佐以證人蔡忠錦等人與異議人間，並無恩怨仇恨，此亦
      據證人蔡忠錦等人結證明確，衡理證人蔡忠錦等人當無故意誣陷異議人之理。
      此外，復有內政部警政署國道公路警察局舉發違反道路交通管理事件通知單、
      高雄市○○○○道路交通管理事件裁決書各三紙在卷可稽。
（二）異議人雖以：伊前往國道三號高速公路三五四公里拍照（即原審卷第二十二頁
      反面照片及二十三頁照片共三張），並無警員舉發照片所示之電線桿；又伊前
      往違規地點二八四公里所拍攝之照片（即原審卷第二十二頁照片二張），亦與
      警員舉發所拍攝之照片背景不同云云。然依證人即舉發異議人在國道三號高速
      公路三五四公里處超速違規之警員蔡忠錦到庭結證稱：伊拍攝地點係在三五四
      點八公里而依異議人拍攝之照片所示，異議人拍攝地點係在三五四點一公里等
      語（見本院九十二年三月三十一日訊問筆錄），經對照異議人所提出之照片，
      其照片確實顯示三五四點一公里一節，有原審卷第二十三頁照片可稽。又依證
      人即舉發異議人在國道三號高道公路二八四點一公里處超速違規之警員李榮泰
      到庭具結證稱：伊所舉發之照片係往駕駛人所行駛之車道方向拍攝，而異議人
      係從車道往伊擺設雷達之位置拍攝，因為拍攝角度不同，所以背景不同等語（
      見本院九十二年三月三十一日訊問筆錄），經核對異議人及警員所拍攝之照片
      （原審卷第二十二頁照片及第二十四頁照片），核與證人李榮泰證述情節相符
      。從而，異議人所拍攝之照片與舉發警員所拍攝之照片，或因拍攝地點不同，
      或因拍攝角度不同，是其等照片所示背景有所不同，自屬當然之理，異議人據
      以伊所拍攝之照片背景與警員所拍攝不符，率認舉發照片係經合成云云，自不
      足取。
（三）異議人另以：依違規地點所示道路之各該公里數、違規時速及舉發時間推算，
      顯不相符云云。然各該次違規單所載駕駛人違規之時速，僅係駕駛人行經雷達
      測速機器時，經該機器感應而測得之速度，並非謂駕駛人一路上行駛之速度均
      與舉發當時之速度相同，是異議人依違規地點（即國道號公路之公里數）、違
      規時速及違規時間互相推算，而認舉發有誤，顯不足採。又前述各該雷達自動
      測速照相機於本件測速拍照時，均係經檢驗合格，此亦有內政部警政署國道公
      路警察局第八警察隊於九十二年七月一日以公警國八交訴字第０九二０００二
      三五八號函暨經濟部標準檢驗局雷達測速儀檢定合格證書三紙在卷可稽，足見
      前揭測速舉發之時間，並無錯誤，異議人所辯，委不足採。
（四）復查內政部警政署所訂定之「交通警察勤務手冊」中所規範關於稽查取締不得
      以隱密方式實施，係指交通勤務警察執行稽查取締時，「當場攔截車輛」時，
      不得藏於隱匿處所而突然衝出取締違規，造成駕駛人閃避發生意外及保護執勤
      員警之規定，另以科學器材採證違規，民眾未能發覺器材裝設處所而違規遭取
      締，警察並無「當場攔截車輛」之行為，因此不能指稱「隱密方式」執法，此
      有該部網路主管業務問答集一紙在卷可稽。又本件舉發之測速照相機係架設在
      國道公路外側路肩護欄，此為異議人於九十一年十月七日聲明異議狀所供認，
      且內政部警政署國道公路警察局第八警察隊於九十二年七月一日以公警國八交
      訴字第０九二０００二三五八號函覆稱：移動式雷達測速自動照相機係架設在
      國道公路外側路肩護欄，該儀器係由雷達自動測速及執行拍照採證，無須警員
      衝出取締攔查等情甚明，是本件稽查取締方式，自與隱密取締之情無涉。況依
      道路交通管理處罰條例第七條之一規定：「對於違反本條例之行為者，民眾得
      敘明違規事實或檢具違規證據資料，向公路主管或警察機關檢舉，經查證屬實
      者，應即舉發。」；同條例第七條之二第一項規定：「汽車駕駛人之行為有左
      列情形之一，當場不能或不宜攔截製單舉發者，得對汽車所有人逕行舉發處罰
      ：一、闖紅燈或平交道。二、搶越行人穿越道。三、違規停車而駕駛人不在場
      。四、不服指揮稽查而逃逸，或聞消防車、救護車、警備車、工程救險車之警
      號不立即避讓。五、違規停車或搶越行人穿越道，經各級學校交通服務隊現場
      導護人員簽證檢舉。六、其他違規行為經以科學儀器取得證據資料者。」，是
      無論何人，就違反該條例之行為，均得向公路主管或警察機關檢舉，並由該等
      機關據以舉發，且於汽車駕駛人違規，而當場不能或不宜攔截製單舉發者，得
      以科學儀器取得證據資料，對汽車所有人逕行舉發處罰。本件原舉發機關以攝
      影儀器拍攝異議人違規之行為，據以舉發，並無違法或不當。再依中央法規標
      準法第二條之規定，道路交通管理處罰條例係屬法律，其位階高於「交通警察
      勤務手冊」。從而，異議意旨以「交通警察勤務手冊」為據，認國道公路警察
      局以架設偷拍機械方式實施取締，有違反程序正義，應不得據為違規之論據云
      云，不足採取。
（五）綜上各節所述，異議人上開違規行為，足堪認定，異議人所辯，委無足採。是
      本件異議為無理由，應予駁回。
二、據上論斷，應依道路交通案件處理辦法第十九條，裁定如主文。
中      華      民      國      九十二      年     八    月    二十一   日
                                臺灣高雄地方法院交通法庭
                                    法  官    蘇雅慧
右正本證明與原本無異。
如不服本裁定，應於裁定送達後五日內，向本院提出抗告狀。
                                    書記官    鄧思辰
中      華      民      國      九十二      年     八    月    二十一   日


司法院資訊處製作；財團法人民間司法改革基金會備份。
